臺灣臺北地方法院小額民事判決
111年度北小字第1039號
原      告  白御麟  

被      告  黎一德  

上列當事人間請求返還押租金事件，經本院於中華民國111年11
月2日言詞辯論終結，判決如下：
    主  文
被告應給付原告新臺幣參仟參佰參拾玖元，及自民國一百一十年
十二月十八日起至清償日止，按週年利率百分之五計算之利息。
原告其餘之訴駁回。
訴訟費用新臺幣壹仟元由被告負擔百分之二十四，餘由原告負擔
。
本判決第一項得假執行。但被告如以新臺幣參仟參佰參拾玖元為
原告預供擔保，得免為假執行。
    事實及理由
一、按訴狀送達後，原告不得將原訴變更或追加他訴，但擴張或
    減縮應受判決事項之聲明者，不在此限，民事訴訟法第255
    條第1項第3款亦定有明文。經查，原告起訴時之聲明為：被
    告應給付原告新臺幣（下同）13,800元，及自民國110年2月
    24日起至清償日止，按週年利率5%計算之利息，有起訴狀可
    稽（見本院卷第9頁），嗣於訴訟中減縮聲明為被告應給付
    原告13,800元，及自起訴狀繕本送達翌日起至清償日止，按
    週年利率5%計算之利息，亦有言詞辯論筆錄可憑（見本院卷
    第209頁），核其所為，係屬減縮應受判決事項之聲明，應
    上開規定，應予准許。又被告經合法通知，未於最後言詞辯
    論期日到場，核無民事訴訟法第386條所列各款情事，爰依
    原告之聲請，由其一造辯論而為判決，合先敘明。　　
二、原告主張：
　㈠原告於108年5月16日向被告承租新北市○○區○○路000號3-4室(
    按即3樓4室，下稱系爭房屋)，雙方簽立租賃契約(下稱系爭
    租約)，租賃期間自109年6月10日至110年6月10日止，每月
    租金為6,900元，且於締約時已給付13,800元之押金(下稱系
    爭押金)予被告。原告於110年3月10日終止租約，並於110年
    3月11日通知被告終止系爭租約。
　㈡原告係依系爭租約手寫文字「雙方約定修改合約日期為每月
    拾日，..」，故可以變動系爭租約日期。
　㈢原告另稱系爭房屋天花板鑽孔、洗手台龜裂、廁所塑鋼門震
    塌，廁所塑鋼門本有修繕過的痕跡，熱水器沒有提供熱水，
    且被告亦未履行承諾更換套房新鎖提供新鑰匙，故其亦得依
    系爭租約第13條、民法第430條終止租約，且依第450條第3
    項，其終止租約在1星期前通知就可以，不須要在1個月前通
    知。其主張是在新北市政府消保官110年2月24日申訴案件處
    理不成立時，當日就終止租約，當日為110年2月24日上午，
    因為被告在當日就已經說他不要修了，依新北市政府法制局
    消費者保護官申訴案件處理紀錄（下稱系爭處理紀錄）第七
    段協商結果第3點「雙方於租約到期終止不再續約，但對於
    屋況損害責任歸屬意見不同，另行訴訟解決。」，且其在11
    0年3月11日也有透過ＬＩＮＥ通知被告終止租約。
　㈣被告租屋廣告張貼不同於實際套房之不實廁所照片，加以不
    實敘述，應準用民法第360條，得終止系爭租約。　
  ㈤綜上各情，爰依系爭租約關係及民法第430條、第360條等，
    請求返還押租金13,800元。並聲明：被告應給付原告13,800
    元，及自起訴狀繕本送達翌日起至清償日止，按週年利率5%
    計算之利息
三、被告則以：原告係因與被告曾發生不愉快，故毀損系爭房屋
    ，系爭房屋之前花了數個月重新翻新，地板、床墊、衣櫃、
    油漆都是全新的，原告當時很怕我不租給他，在看屋時一直
    催促簽約，非常客氣也很滿意屋況，109年5月18日也有拍了
    當時屋況照片放在兩造的LINE相簿。合約期間係109年6月10
    日至110年6月10日，原告係片面終止系爭租約，不點交房屋
    ，也不歸還鑰匙，故原告需扣除1個月租金作為違約金，且
    原告沒有完成點交，所以無法歸還系爭押金。我們沒有約定
    可以更動租約日期，系爭租約封面的背面的手寫文字的意思
    是繳納租金的日期可以讓原告延後到每月10日支付，被告一
    直都沒有跟我約時間點交房屋，我也沒有辦法聯絡到原告，
    我是在110年3月25日以備用鑰匙進係系爭房屋自行點交等語
    ，資為抗辯。並聲明：原告之訴駁回。
四、原告主張雙方有簽立系爭租約，租賃期間自109年6月10日至
    110年6月10日止，每月租金為6,900元，且於締約時已給付1
    3,800元之押金予被告，原告有於110年3月11日以LINE通知
    被告終止系爭租約等情，為被告所不爭執，且有系爭租約及
    LINE通訊對話紀錄（見本院卷第20-27、301頁）在卷可參，
    原告主張之此部分事實，堪信為真實。
五、本院得心證之理由：
　㈠按押租金（即履約保證金）之主要目的在於擔保承租人履行
    租賃債務，故租賃關係消滅後，承租人如有欠租或其他債務
    不履行時，其所交付之押租金，發生當然抵充之效力。而於
    抵充後，猶有餘額，始生返還押租金之問題（最高法院87年
    度台上字第1631號判決意旨參照），再按二人互負債務，而
    其給付種類相同，並均屆清償期者，各得以其債務，與他方
    之債務，互為抵銷，民法第334條第1項前段亦定有明文。押
    租金依其性質與內容乃承租人為擔保其尚未發生之租金債務
    與債務不履行損害賠償債務之目的，將一定數額之金錢或其
    他代替物之所有權，依約移轉於出租人，出租人於租賃關係
    終了、承租人無不履行其債務、且返還租賃物之停止條件成
    就時，即負有將押租金全額返還承租人之義務。故於租賃關
    係終了、承租人已返還租賃物後，出租人即被告即負有返還
    承租人押租金之義務。如承租人租賃關係終了且返還租賃物
    時，仍有欠租、相當租金之不當得利或有未償付之其他債務
    不履行損害賠償等時，即應以該押租金當然抵充清償，而返
    還餘額。
　㈡原告請求返還押租金部分：
　　原告有於締約時已給付13,800元之押金予被告，且原告有於
    110年3月11日以LINE通知被告終止系爭租約等情，為被告所
    不爭執，且被告已於110年3月25日自行點交系爭房屋乙節，
    亦為原告所不爭執（見本院卷第210-211頁），則系爭房屋
    即已交還被告實力支配之下，且被告已陳明關於系爭房屋毀
    損部分，被告已另外提告，並沒有要在本案中主張或抵銷等
    語（見本院卷第217頁），故依系爭租約第6條「乙方（按即
    原告）若不能續約承租時，甲方（按即被告）應於乙方遷空
    交還房屋後無息退還押租保證金。」，原告請求被告返還系
    爭押金13,800元，應屬有據。
　㈢因原告單方提前終止系爭租約，應給付所積欠租金及1個月違
    約金：
  ⒈原告主張：依系爭租約手寫文字「雙方約定修改合約日期為
    每月拾日，..」，故原告可以變動租約日期云云。惟查，原
    告上開每月10日均可修改合約日期之主張為被告所否認，且
    被告指稱該等手寫文字之意涵是繳納租金的日期可以讓原告
    延後到每月10日支付等語，又系爭租約之租賃期間實已約定
    為109年6月10日至110年6月10日乙節，有系爭租約可參（見
    本院卷第21頁），原告據以主張之系爭租約空白處之手寫文
    字全文為：「雙方約定修改合約日期為每月拾日，..，109/
    10/30補（原誤繕為「捕」）繳剩餘（原誤繕為「於」）租
    金貳千參佰＿否則約定無效」（見本院卷第214頁），再對照
    系爭租約第2條就租賃期間之規定並未刪除，若果確實兩造
    有合意可單方變動租約日期之意，則自當將上開租賃期間之
    約定配合刪除或做修訂，既然上開條文並未刪除，可知兩造
    上開手寫文字約定實無讓原告可單方變動租約日期之意，且
    此等解釋亦較符合一般租約就租賃期間之約定常情，故應以
    被告上開所述為可採，原告此部分主張，並無理由。
　⒉按租賃關係存續中，租賃物如有修繕之必要，應由出租人負
    擔者，承租人得定相當期限，催告出租人修繕，如出租人於
    其期限內不為修繕者，承租人得終止契約或自行修繕而請求
    出租人償還其費用或於租金中扣除之，民法第430條定有明
    文。原告固主張依民法第430條可合法終止系爭租約云云，
    然查，原告所主張系爭房屋天花板鑽孔、洗手台龜裂、廁所
    塑鋼門震塌，熱水器沒有提供熱水，且被告亦未履行承諾更
    換套房新鎖提供新鑰匙云云，然「熱水器沒有提供熱水」部
    分，業經原告自陳：主要是廁所門沒有修非常冷，熱水器常
    態是提供溫水而已，不見得是提供熱水，所以我主張應該是
    廁所門沒有修等語明確，堪認此部分尚難認已有損壞修繕必
    要。至「爭房屋天花板鑽孔、洗手台龜裂、廁所塑鋼門震塌
    」等部分，衡情並非一般租屋後在通常使用情形所造成之毀
    損，且被告亦主張出租時屋況屬完好並無損壞，再參以原告
    所提供之雙方LINE對話紀錄（見本院卷第305-309頁），可
    知雙方相處並非融洽，是亦無法排除係因原告保管使用不善
    致造成非通常使用下之毀損情形，而原告亦未能舉證證明上
    開物品係正常使用下之毀損，故即難認屬應由出租人負擔之
    修繕義務，自無民法第430條之適用。又關於「被告亦未履
    行承諾更換套房新鎖提供新鑰匙」部分，依兩造於系爭處理
    紀錄之第七段協商結果第1點所載；「對造人願再更換新鎖
    提供新鑰匙時間雙方另約於110年3月3、4、9、10、15、16
    、21、22、27、28、31日擇一日更換。」（見本院卷第177
    頁），可知雙方已就更換新鎖提供新鑰匙乙節另有約定，且
    所約定之日期為擇一日更換，因此於原告主張110年3月10日
    終止租約時，雙方所約定之可選擇日期尚有多日並未屆至，
    核與民法第430條規定有間，原告自無從據以主張。
　⒊被告另主張系爭租屋廣告張貼不同於實際套房之不實廁所照
    片，加有不實敘述，應準用民法第360條，得終止系爭租云
    云。惟查，被告僅係一般私人並非事業或企業經營者，而原
    告於系爭租約簽訂前對於屋況自當有所瞭解始會簽約，可知
    雙方應係就系爭房屋現況簽約，且原告已入住多月，若果被
    告確曾不察而入住，原告於入住當日即可發現異同之處，原
    告若就被告有何等保證品質有所誤會或陷於錯誤，理當早已
    提出爭執，然原告卻遲至其單方主張系爭租約終止時，始提
    出此等主張，則原告此部分主張果否可採，誠非無疑，洵難
    認被告就此有提出何等保證品質或使原告有所誤會、陷於錯
    誤情事，洵無準用民法第360條之可言。　　
　⒋承前，因原告係單方提前終止系爭租約，按「非對話而為意
    思表示者，其意思表示，以通知達到相對人時，發生效力。
    」，為民法第95條第1項所明定，又依系爭租約第21條：「
    甲、乙雙方在本契約有效期間內解約，必須在一個月前通知
    對方，同時支付對方一個月租金作為違約金，方可解除契約
    。」，揆諸上開約定用語，其所稱「解除」應係指「終止」
    而言，故依上開系爭租約約定，因原告係單方提前終止系爭
    租約，自應以原告以LINE之文字訊息終止系爭租約意思表示
    通知到達被告時即110年3月11日（見本院卷第301頁）起算1
    個月始行終止，然因原告已自行主張終止而提前搬離，被告
    亦提前於110年3月25日自行點交，故應認系爭房屋已提前至
    110年3月25日因被告自行點交而回歸被告實力支配之下，因
    此當認系爭租約效力因提前點交返還系爭房屋之客觀行為而
    提前至110年3月25日終止，又系爭房屋係自每月10日起租並
    繳交每月租金，此有系爭租約可參（見本院卷第21頁），故
    原告自110年3月10日至110年3月25日之租金應尚欠3,561元(
    計算式：6,900元÷31日×16日=3,561元，元以下四捨五入)。
　⒌再按，「當事人得約定債務人於債務不履行時，應支付違約
    金。違約金，除當事人另有訂定外，視為因不履行而生損害
    之賠償總額。其約定如債務人不於適當時期或不依適當方法
    履行債務時，即須支付違約金者，債權人除得請求履行債務
    外，違約金視為因不於適當時期或不依適當方法履行債務所
    生損害之賠償總額」，民法第250條定有明文。又依系爭租
    約第21條：「甲、乙雙方在本契約有效期間內解約，必須在
    一個月前通知對方，同時支付對方一個月租金作為違約金，
    方可解除契約。」，據此文義，應認原告提前終止契約時，
    除應在一個月前通知被告外，應再支付被告一個月之租金作
    為賠償，此核屬違約金之性質，故被告主張原告支付1個月
    租金6,900元作為違約金，核屬有據。
  ㈣從而，依押租金之性質，系爭押租金本應先行抵充清償欠租
    、違約金等款項後，始行返還餘額，原告既應給付所積欠租
    金3,561元及1個月違約金6,900元，則被告所收取原告系爭
    押金13,800元，於扣除原告所積欠租金3,561元及1個月違約
    金6,900元後，被告應返還系爭押金3,339元（計算式：13,8
    00-3,561-6,900＝3,339）予原告，逾此範圍，則屬無據。
  ㈤末按遲延之債務，以支付金錢為標的者，債權人得請求依法
    定利率計算之遲延利息；應付利息之債務，其利率未經約定
    ，亦無法律可據者，週年利率為百分之五；給付有確定期限
    者，債務人自期限屆滿時起，負遲延責任。民法第233條第1
    項前段、第203條、第229條第1項分別有明文規定。本件核
    屬無確定期限之給付，既經原告起訴而送達訴狀，被告迄未
    給付，當應負遲延責任，是原告請求自起訴狀繕本送達被告
    之翌日即110年12月18日（見本院卷第35頁）起至清償日止
    ，按週年利率5%計算之利息，核無不合，併予准許。
六、綜上所述，原告據以提起本訴，請求被告給付3,339元，及
    自110年12月18日起至清償日止，按週年利率5%計算之利息
    ，為有理由，應予准許，逾此範圍之請求，則無理由，應予
    駁回。
七、本件原告勝訴部分係小額程序為被告敗訴之判決，依民事訴
    訟法第436條之20規定，應依職權宣告假執行，並依同法第3
    92條第2項之規定，依職權宣告被告預供擔保，得免為假執
    行。
八、按適用小額訴訟程序事件法院為訴訟費用之裁判時，應確定
    其費用額，民事訴訟法第436條之19定有明文，爰依後附計
    算書確定本件訴訟費用額如主文第3項所示。
九、本件事證已臻明確，兩造其餘攻擊防禦方法及證據，核與判
    決之結果，不生影響，爰不一一論列，併此敘明。
十、訴訟費用負擔之依據：民事訴訟法第79條。
中　　華　　民　　國　　111 　年　　11　　月 　16　 　日
                  臺北簡易庭  法  官　陳仁傑
以上正本證明與原本無異。
如不服本判決，須以違背法令為理由，於判決送達後20日內向本
庭（臺北市○○區○○○路0 段000 巷0 號）提出上訴狀。（須
按他造當事人之人數附繕本）。如委任律師提起上訴者，應一併
繳納上訴審裁判費。
中　　華　　民　　國　　111 　年　　11　　月　　16 　日
                              書記官　黃進傑
  計　算　書
項　　　　目                金  　額（新臺幣）　　備  註
第一審裁判費　　　           1,000元
合　　　　計　　　           1,000元
附錄：
一、民事訴訟法第436條之24第2項：
    對於小額程序之第一審裁判上訴或抗告，非以其違背法令為
    理由，不得為之。
二、民事訴訟法第436條之25：
    上訴狀內應記載上訴理由，表明下列各款事項：
    ㈠原判決所違背之法令及其具體內容。
    ㈡依訴訟資料可認為原判決有違背法令之具體事實。